臺灣高等法院刑事判決　　　　　　　　96年度上易字第1269號
上　訴　人　臺灣新竹地方法院檢察署檢察官
被　　　告　甲○○
上列上訴人因被告妨害自由等案件，不服臺灣新竹地方法院94年
度簡上字第39號，中華民國96年4月16日第一審判決（起訴案號
：臺灣新竹地方法院檢察署94年度偵字第804號），提起上訴，
本院判決如下：
    主  文
上訴駁回。
    理  由
一、本案經本院審理結果，認第一審判決對被告甲○○為無罪之
    諭知，核無不當，應予維持，並引用第一審判決書記載之證
    據及理由（如附件）。
二、檢察官上訴意旨以：(一)案發地之新竹縣新埔鎮○○路一五二
    巷十九號住處客廳，依原審認定客廳木頭門開啟、僅門內紗
    門關閉，屋外圍牆又有缺口，缺口與客廳開啟之木頭門相對
    ，他人於圍牆外本得任意看見客廳內情況，旁人亦得隨時進
    出該客廳，已屬於不特定人得任意出入之處所；且案發當時
    除被告、告訴人之外，尚有林煥鈞、林章膝、蔡艾橙、林章
    郁等特定多數人在場得共聞共見，已符合特定多數人在場得
    共聞共見之要件，原審竟認案發當時非屬「公然」狀態，自
    有違誤。(二)原審亦認定被告確有拉下告訴人長褲之事實，衡
    情在眾人目見情況下動手拉下他人長褲致使他人裸露內褲，
    此即屬侮辱人之行為，本無須行為人具強脫他人長褲之預謀
    ，始能成罪。原審判決以被告無預謀而認其無侮辱之犯行，
    顯已混淆犯罪構成要件中之「故意」與「預謀」的界線及定
    義。原審另以未見被告阻止告訴人將外褲拉上及未顯露羞辱
    他人後之得意神情，率認被告並無強拖長褲之故意，此亦是
    對於犯罪事實犯罪事實及情節有所曲解。原審又以案發客廳
    面積約五坪左右，面積不大，被告與告訴人拉扯後跌倒在地
    ，可支撐起身之範圍有限，其為了從地上爬起就近拉到告訴
    人之腿部以之支撐，因而誤將告訴人長褲拉下，亦非難以想
    像，依上開理由，原審顯以想像臆測之方法，作為判斷本案
    事實之依據。(三)告訴人因上述原由而請求本檢察官上訴，經
    核：依被告與告訴人當庭之供述及庭上互動方式可知，二人
    相處素有嫌隙，案發當日因告訴人乙○○指稱被告林瑗珠在
    外偷人，子女非婚生等語，被告情緒已顯激動憤怒，進而與
    告訴人發生口角爭執及拉扯；另參酌證人林章郁於偵查中證
    稱：林瑗珠是預謀傷害及脫褲子等語，可知被告林瑗珠主觀
    上確有侮辱告訴人之故意與動機存在。再依告訴人庭呈之診
    斷證明書、受傷照片所示，亦以告訴人所稱：證人林煥均拉
    住告訴人手不讓其拉褲子上去，被告則趁機以手擰傷告訴人
    大腿等語，較被告辯解及證人林煥均之說詞合理。蓋證人林
    煥均已因分家問題與其他子女相處不睦，並寄居於被告住處
    ，自然對被告較為親暱而有所偏袒，故在其他在場證人如林
    章熙、蔡艾橙、林章郁等人未到場作證前，林煥均之證詞尚
    非得完全採信，而本案原審並未強制證人等到庭履行作證之
    義務，即完全採納證人林煥均之供述，顯有未恰。此外，綜
    觀案發現場之客廳僅五坪大，餐桌、椅子…等傢具隨處擺設
    ，如被告倒地後欲爬起，隨處均有傢具、腳椅可供其雙手抓
    住，用以支撐起身，且依被告當庭之供述，亦有人（應為蔡
    艾橙）從被告後方試圖扶其起身，果真如此，則被告何需在
    倒地後以雙腳亂踢告訴人？又在有支撐點之情況下，起身拉
    扯告訴人之褲腳致脫落？足見確有報復、侮辱告訴人之故意
    存在等語。
三、惟查：(一)按刑法上所稱之「公然」，係指不特定人或特定多
    數人得以共見共聞之狀態。查本件案發地點即新竹縣新埔鎮
    ○○路一五二巷十九號客廳，係證人林煥鈞（即被告之父、
    告訴人之翁）住家，並非公共場所或公眾得出入之場所，且
    案發當時僅有林煥鈞夫妻、被告、告訴人夫妻、及被告之長
    兄林章熙、蔡艾橙夫妻等特定親屬在場，客觀上亦與一般聚
    會「特定多數人」在場之情形有別，則被告所為無論是否出
    於侮辱告訴人之犯罪故意，惟因並非「公然」為之，即與刑
    法第三百零九條第二項之罪之構成要件不符，無成立該罪之
    餘地。上訴意旨指稱該處屬於不特定人得任意出入之場所，
    及當時已符合特定多數人在場共見共聞之要件云云，自屬無
    稽。(二)按告訴人之告訴，係以使被告受刑事訴追為目的，其
    與被告處於絕對相反之立場，故告訴人雖以證人之身分就其
    本身之被害事實予以陳述，惟其陳述須本身無瑕疵可指，且
    須有足夠之補強證據擔保其陳述之內容確實與事實相符，始
    得採為斷罪之證據。本件被告對於曾拉下告訴人長褲乙節固
    不諱言，惟始終堅決否認有侮辱告訴人及妨害告訴人行使權
    利等犯罪故意，辯稱係因與告訴人發生拉扯遭推倒，於掙扎
    站起時不慎拉住告訴人褲腳而滑落等語，而被告所辯案發經
    過情節核與證人林煥鈞證述之情節尚屬相互符合，證人林煥
    鈞於原審並證稱「我認為她（被告）是反彈要起身的時候拉
    到她（告訴人）的褲子，因為當時大家亂成一團。」等語明
    確（原審卷第五十二頁反面），另證人即告訴人之夫林章郁
    於偵查中亦證稱：當時被告與告訴人互相拉扯，扭在一起等
    語（他字卷第三十二頁）；參以被告及告訴人雙方均受有傷
    害，有診斷證明書可按（他字卷第四頁、第十八頁），則案
    發時被告與告訴人雙方發生激烈肢體衝突相互扭打之情形不
    難想見，被告辯稱其遭推倒在地，於掙扎起身時不慎扯落告
    訴人長褲乙節，自有可能，應堪採信。另查證人林章熙、蔡
    艾橙夫妻於偵查中之證言僅單純陳述看見告訴人褲子遭拉下
    之事實，並未具體指明當時被告及告訴人雙方如何互動等實
    際經過情形，蔡艾橙並陳稱「怎麼拉下我不清楚等語」（見
    他字卷第三十一、三十二頁），嗣後林章膝、蔡艾橙夫妻於
    原審復以：蔡艾橙車禍受傷、其母林卓月桂開刀住院、及時
    間已久不記得該案為由，不願到庭作證，故林章膝、蔡艾橙
    之證言亦顯然不足資為不利於被告之論據。故本件告訴人所
    指訴之情節並查無任何補強證據足以正明確與事實相符，亦
    不足資為犯罪證據。全案顯有合理懷疑存在，自屬不能證明
    被告犯罪。(三)綜上所述，檢察官之上訴為無理由，應予駁回
    。
據上論結，應依刑事訴訟法第三百七十三條、第三百六十八條，
判決如主文。
本案經檢察官曾忠己到庭執行職務。
中　　華　　民　　國　　96　　年　　7 　　月　　31　　日
　　　　　　　　　刑事第十九庭  審判長法　官　尤豐彥
　　　　　　　　　　　　　　　　　　  法　官  魏新國
　　　　　　　　　　　　　　　　　　  法　官  宋　祺
以上正本證明與原本無異。
不得上訴。
                                      書記官　王韻雅
中　　華　　民　　國　　96　　年　　7 　　月　　31　　日
